【裁判字號】    97,抗,526
【裁判日期】    970530
【裁判案由】    聲請法官迴避
【裁判全文】
臺灣高等法院刑事裁定                   97年度抗字第526號
抗  告  人  甲○○
上列抗告人因聲請法官迴避案件，不服臺灣宜蘭地方法院97年度
聲字第244號，中華民國97年4月30日裁定，提起抗告，本院裁定
如下：
    主  文
抗告駁回。
    理  由
一、原裁定意旨略以：
（一）關於抗告人所指臺灣宜蘭地方法院黃永勝法官於勘驗庭訊
      錄音帶時，對於勘驗內容具爭執處未諭知送鑑定，先入為
      主逕自認定部分。原法院調閱該院96年度易字第353號妨
      害公務案卷，該案民國97年4月28日審判期日筆錄內容記
      載：法官黃永勝諭知當庭勘驗該院94年度易字第182號案
      件，於95年1月4日準備程序之錄音光碟內容，並將抗告人
      爭執之部分，依勘驗結果記明：本院法警於38分25秒時稱
      「你再給我『咬』看（台語）」，並以括號註記：（被告
      稱：此部分應該是你再給我動看看），及（辯護人稱：我
      聽下來是你再給我動看，這是台語音）等語，足認法官已
      將勘驗結果，及抗告人、辯護人對於勘驗內容之爭執意見
      ，明確記載於該日審判筆錄。抗告人謂黃永勝法官勘驗時
      先入為主、預設立場，未審先判云云，乃抗告人之主觀臆
      測，非屬法官與抗告人具有故舊恩怨關係，一般人通常均
      足以對法官能否為公平之裁判，產生疑慮之情形。而證物
      是否送相關單位鑑定，則屬法院審判權限之範疇，自不得
      憑此逕行推測法官有偏頗之虞。
（二）另關於抗告人所指，臺灣宜蘭地方法院法警蔡聰明擅自發
      布維持法庭秩序命令，蘇錦秀法官未依法制止，均為瀆職
      ，黃永勝法官未依法告發，疑有瀆職乙節。依上開審判筆
      錄所載勘驗內容，固有該院法警蔡聰明對抗告人稱：「咆
      哮法庭，當庭逮捕」等語，然抗告人確於95年1月4日在該
      法院94年度易字第182號案件準備程序中，多次大聲喧嘩
      ，經蘇錦秀法官制止不聽，因而涉犯法院組織法第95條之
      罪嫌，並經檢察官提起公訴。是以該院法警對抗告人所稱
      ：「咆哮法庭，當庭逮捕」等語，似為法警逮捕現行犯時
      之舉措，則蘇錦秀法官未為制止，應無觸犯刑事法律。且
      抗告人被訴妨害公務等案件現於該院審理調查中，事實如
      何尚未明確，抗告人徒以前揭未明事實，指黃永勝法官未
      依法告發疑有涉瀆職而有偏頗之虞，實屬無據。抗告人聲
      請原審本案承審法官迴避，於法不合，不能准許，其聲請
      為無理由，應予駁回等語。
二、抗告意旨則以：
（一）抗告人因妨害公務等案件，由臺灣宜蘭地方法院檢察署檢
      察官提起公訴，惟承辦檢察官劉憲英未就抗告人有利及不
      利情形，一律注意，且於95年10月17日偵訊結束後，遲至
      96年7月26日提起公訴，有違辦案常性。
（二）臺灣宜蘭地方法院檢察署檢察事務官曾淑宜，將抗告人於
      95年1月4日旁聽開庭之錄音內容，勘驗為抗告人謂：「這
      種法官，讓人飽跟醉（抗告人稱應為：這種法官，我飽又
      醉）」，且檢察官劉憲英未於偵查期間為抗告人指定義務
      辯護律師，顯示臺灣宜蘭地方法院檢察署已預設立場及有
      偏頗之虞。
（三）抗告人所涉妨害公務等罪，經檢察官提起公訴後，臺灣宜
      蘭地方法院法官助理蔡易霖將開庭筆錄節錄譯為：「這種
      法官，讓我飽跟醉。」應係法官助理因揣摩上意，而誣譯
      栽贓抗告人。
（四）臺灣宜蘭地方法院為本件犯罪事實之受害機關，故不宜行
      使本案之審判權，應由本院裁定移轉至其他地方法院管轄
      。
（五）現行刑事訴訟法改採「改良式當事人進行主義」，當事人
      就證據調查有主導權，是抗告人得基於證據調查主導權之
      行使，請求將錄音證據送專業單位鑑定。臺灣宜蘭地方法
      院法官黃永勝，於本案勘驗錄音光碟時，未依抗告人之要
      求，放緩播放速度或將錄音帶送往相關單位鑑定，並將錄
      音證據中法警之陳述，判斷為：「你再給我咬看。」係對
      抗告人不利之認定，有偏頗之虞，應行迴避。
（六）抗告人以其擔任總幹事之苗栗縣人權協會名義，於95年5
      月22日致函臺灣宜蘭地方法院院長黃瑞華說明本案經過，
      惟該院法警蔡聰明依黃院長指示所呈之報告書，日期卻為
      95年1月17日，其餘敬陳、敬會相關人員所蓋印之職章日
      期，亦與報告書上呈之流程不符，可見該院相關人員係依
      院長之意，羅列對抗告人不利之罪證，黃永勝法官亦因此
      作出對抗告人偏頗之認定，爰請求本院裁定黃永勝法官迴
      避云云。
三、按當事人聲請法官迴避，以有刑事訴訟法第18條第1、2款所
    列情形之一者為限，亦即需法官有刑事訴訟法第17條各款所
    列應自行迴避，不得執行職務之情形而不自行迴避，或除該
    等情形以外，足認其執行職務有偏頗之虞者，當事人始得聲
    請法官迴避，若僅以空言攻訐，私意揣測，或對法官之指揮
    訴訟或訊問方式不滿，均不得據為聲請之理由。又所謂足認
    其執行職務有偏頗之虞者，係指法官與訴訟關係人具有故舊
    、恩怨等關係，其審判恐有不公平者而言，或指以一般通常
    之人所具有之合理觀點，對於該承辦法官是否為公平之裁判
    ，均足產生懷疑；且此種懷疑之發生，存有其客觀之原因，
    而非僅出諸當事人自己主觀之判斷者，始足當之。至於訴訟
    上之指揮，乃專屬於法院之職權，當事人之主張、聲請，在
    無礙於事實之確認以及法的解釋適用之範圍下，法院固得斟
    酌其請求以為訴訟之進行，但仍不得以此對當事人之有利與
    否，作為其將有不公平裁判之依據，更不得以此訴訟之進行
    與否，乃謂有偏頗之虞，而聲請法官迴避（最高法院18年抗
    字第149號、19年抗字第285號、79年臺抗字第318號判例、7
    0年臺抗字第174號裁定參照）。
四、本院查：
（一）臺灣宜蘭地方法院於97年4月28日審理該院96年度易字第3
      53號妨害公務乙案時，法官黃永勝諭知當庭勘驗該院94年
      度易字第182號案件，95年1月4日準備程序之錄音光碟內
      容，並將抗告人爭執之部分，依勘驗結果記明：本院法警
      於38分25秒時稱「你再給我『咬』看（台語）」，並以括
      號註記：（被告稱：此部分應該是你再給我動看看），及
      （辯護人稱：我聽下來是你再給我動看，這是台語音）等
      語，法官既已當庭將勘驗結果，以及抗告人、辯護人對於
      勘驗內容之爭執意見，均明確記載於該日審判筆錄，足見
      黃永勝法官並無對勘驗結果有先入為主、預設立場情事。
      而依抗告人所附資料，亦無從認定黃永勝法官與抗告人間
      有何故舊恩怨關係，亦無事證足令一般通常之人以合理觀
      點，對於該案承辦法官是否為公平之裁判產生懷疑，即無
      有偏頗之虞之情事存在。又事實認定與當事人聲請調查證
      據之准否，為法官依法行使審判職權之範圍，現行刑事訴
      訟法雖改採改良式當事人進行主義，訴訟當事人得請求就
      自己有利之證據而為調查，惟並不妨礙法官審判職權之行
      使，法官依法自得審酌對當事人聲請之准否，並依法官之
      專業智識、經驗，就個案所呈之一切情狀、證據，而為事
      實之認定。抗告人謂承審法官未准將錄音證據減緩速度播
      放、送請專業單位鑑定及抗告人有不同認定等情，應係主
      觀上對法官之指揮訴訟或訊問方式有所不滿，依前揭說明
      ，非得作為認定法官有偏頗之虞，構成迴避事由之依據，
      與刑事訴訟法第18條第2款規定之要件尚有不符。
（二）抗告人另謂臺灣宜蘭地方法院為上開案件之受害機關，不
      宜行使審判權，應由本院裁定移轉管轄乙節。按有管轄權
      之法院因法律或事實不能行使審判權者；或因特別情形由
      有管轄權之法院審判，恐影響公安或難期公平者，始由直
      接上級法院，以裁定將案件移轉於其管轄區域內與原法院
      同級之他法院，刑事訴訟法第10條第1項定有明文。然所
      謂審判恐難期公平，係指有具體事實，如法院與被告間曾
      有訴訟，或被告與原法院所有法官均有私人宿怨等，足認
      該法院之審判確實不得保持公平者而言；倘僅個人懷疑臆
      測之詞，或以空言指摘，或當事人與法院中部分職員有親
      誼恩怨之故，則尚難據以推定；又如僅係對某承辦法官進
      行審判職務之公正存疑，且該法院又無因法律或事實不能
      行使審判權之情形，則屬得否聲請該法官迴避之問題，不
      得據以聲請移轉管轄（最高法院49年臺聲字第3號判例、8
      9年臺聲字第6號裁定、81年臺聲字第8號裁定參照）。查
      上開抗告人所涉妨害公務案件，並非抗告人與臺灣宜蘭地
      方法院所有法官均有私人宿怨，或有其他具體事實，致使
      該院全院法官均無從就本案公平執行審判職權，即無有管
      轄權之法院因法律或事實不能行使審判權，或因特別情形
      由有管轄權之法院審判，恐影響公安或難期公平之情事。
      抗告人主張應由本院裁定移轉管轄，於法亦有未合。
（三）至於抗告人其餘抗告意旨所指臺灣宜蘭地方法院院長黃瑞
      華、臺灣宜蘭地方法院檢察署檢察官劉憲英、檢察事務官
      曾淑宜、臺灣宜蘭地方法院法官助理蔡易霖等部分，乃抗
      告人憑己意推論臆測有偏頗之虞，尚無具體事實足認上述
      人員於執行職務時，有何違法不當之行為，且與本件判斷
      承審法官有無應行迴避之事由無涉，自不生對原裁定是否
      妥適之影響。
五、綜上所述，本件抗告人所舉前述抗告理由，與前揭法律規定
    及最高法院判例、裁定意旨無一相合，既非法官於訴訟結果
    有利害關係，亦非法官與當事人有故舊恩嫌關係，純屬抗告
    人主觀上對於法院訴訟指揮有所不滿之臆斷。本件既無一般
    通常之人所具有之合理觀點，對於承審法官能否為公平之裁
    判，產生疑慮之情形，原裁定以抗告人之聲請法官迴避，與
    刑事訴訟法第18條第2款規定之要件不符，駁回其聲請，於
    法尚無不合。抗告人抗告意旨，仍執前詞指摘原裁定不當，
    為無理由，應予駁回。
據上論斷，應依刑事訴訟法第412條，裁定如主文。
中    華    民    國    97    年    5     月    30    日
                  刑事第十三庭  審判長法  官  曾德水
                                      法  官  林婷立
                                      法  官  談  虎
以上正本證明與原本無異。
不得再抗告。
                                      書記官  黃家麟
中    華    民    國    97    年    6     月    3     日


司法院資訊處製作；財團法人民間司法改革基金會備份。
